臺灣新北地方法院刑事判決
111年度訴字第45號
聲  請  人  臺灣新北地方檢察署檢察官
被      告  呂武成



上列被告因違反廢棄物清理法案件，經檢察官聲請以簡易判決處
刑（110年度偵字第11922號），本院認不宜以簡易判決處刑（原
受理案號：111年度簡字第53號），改依通常程序審判，被告於
本院準備程序中就被訴事實為有罪之陳述，經本院裁定進行簡式
審判程序，判決如下：
    主  文
甲○○犯廢棄物清理法第四十六條第四款之非法貯存、清除廢棄物
罪，處有期徒刑壹年壹月。
    事  實
一、甲○○明知從事廢棄物貯存、清除業務者，應向直轄市、縣（
    市）主管機關或中央主管機關委託之機關申請核發公民營廢
    棄物清除處理機構許可文件後，始得受託貯存、清除廢棄物
    業務，竟基於非法貯存、清除廢棄物之犯意，於民國109年
    某日起，向所屬之祭祀工業承租該祭祀公業所有之位於新北
    市○○區○○路0段000巷000號旁土地後，將由不詳來源取得而
    收集之含有家電用品、家具櫥櫃、床墊、木板、生活垃圾等
    一般事業廢棄物，堆置存放於上址。嗣經新北市政府環境保
    護局據報，於110年2月18日15時15分許至上址進行稽查，而
    查獲上情。
二、案經新北市政府警察局中和分局報請臺灣新北地方法院檢察
    署檢察官偵查後聲請簡易判決處刑。
    理  由
一、程序方面：本件被告甲○○所犯係死刑、無期徒刑、最輕本刑
    為3年以上有期徒刑以外之罪，其於準備程序中就被訴事實
    為有罪之陳述，經法官告知簡式審判程序之旨，並聽取公訴
    人及被告之意見後，依刑事訴訟法第273條之1第1項規定，
    裁定本案改依簡式審判程序審理，且依刑事訴訟法第273條
    之2及第159條第2項規定，不適用傳聞法則有關限制證據能
    力之相關規定，合先敘明。
二、上揭犯罪事實，業經被告甲○○於警詢、偵查及本院準備程序
    、審理時均坦承不諱，並有新北市政府環境保護局稽查紀錄
    1份、現場照片10張在卷可佐（偵卷第16至20頁），足認被
    告任意性之自白與事實相符，本件事證明確，被告犯行堪以
    認定，應依法論科。
三、論罪科刑：
（一）按廢棄物清理法第46條第4款所規定之犯罪構成要件行為
      ，計有「貯存」、「清除」及「處理」三者，其中所謂「
      貯存」，指一般廢棄物於清除、處理前，放置於特定地點
      或貯存容器、設施內之行為，「清除」則指一般廢棄物之
      收集、運輸行為，至「處理」則包含⑴中間處理：指一般
      廢棄物在最終處置前，以物理、化學、生物、熱處理、堆
      肥或其他處理方法，改變其物理、化學、生物特性或成分
      ，達成分離、減積、去毒、固化或安定之行為。⑵最終處
      置：指將一般廢棄物以安定掩埋、衛生掩埋或封閉掩埋之
      行為。⑶再利用：一般廢棄物做為原料、材料、燃料、填
      土或其他經中央主管機關及目的事業主管機關認定之用途
      行為，有行政院環境保護署發布之「一般廢棄物貯存清除
      處理方法及設施標準」可資參酌，是以「廢棄物之處理過
      程，含貯存（指事業廢棄物於清除、處理前，放置於特定
      地或貯存容器、設施內之行為）、清除（指事業廢棄物之
      收集、運輸行為）及處理（包含上開中間處理、最終處置
      、再利用之行為）三種過程（最高法院93年度台上字第24
      01號判決意旨參照）。被告甲○○明知其未領有廢棄物貯存
      、清除許可文件，不得從事廢棄物之貯存、清除，竟未經
      主管機關許可，將本案之廢棄物運送、堆放於上址土地，
      已該當廢棄物清理法第46條第4款之「貯存」及「清除」
      之行為。
（二）核被告甲○○所為，係犯廢棄物清理法第46條第4款前段之
      未依規定領有廢棄物貯存、清除許可文件，從事廢棄物貯
      存、清除罪。聲請簡易判決處刑書雖認被告有「處理」廢
      棄物之行為等語，惟被告將本案之廢棄物暫時存放於上址
      土地，至放置後有無為其他中間處理、最終處置或再利用
      之行為，並無證據可資證明，揆諸前揭判決意旨，被告之
      行為，應僅該當「貯存」及「清除」廢棄物行為，聲請簡
      易判決處刑意旨應有誤會，惟此屬於犯罪態樣之變更，無
      庸變更起訴法條。
（三）按廢棄物清理法第46條第4款前段之非法貯存、清除廢棄
      物罪，係以未依同法第41條第1項規定領有廢棄物清除、
      貯存許可文件而受託清除、貯存廢棄物者為犯罪主體，再
      依該法第41條第1項前段觀之，可知立法者顯然已預定廢
      棄物之清除、貯存行為通常具有反覆實行之性質。是本罪
      之成立，本質上即具有反覆性，而為集合犯。倘行為人在
      密切接近之一定時間及空間內，反覆從事廢棄物之清除、
      處理行為，於行為概念上得認為係一罪（最高法院105年
      度台上字第2691號判決意旨參照）。是被告於同一地點，
      於109年間某日起至110年2月18日止，多次之非法貯存、
      清除廢棄物之行為，應為集合犯之包括一罪，而以一罪論
      。
（四）被告前因：①施用第二級毒品案件，經本院以91年度板簡
      字第656號判決處有期徒刑6月確定。②強制性交案件，經
      臺灣高等法院以93年度上更（二）字第152號判決處有期
      徒刑14年確定。上開①、②所示2罪，經臺灣高等法院以93
      年度聲字第1070號裁定定應執行有期徒刑14年3月確定，
      復經本院以96年度聲減字第5290號裁定減刑（上②部分）
      ，並定應執行刑為14年1月15日確定，於103年3月19日因
      縮短刑期假釋出監，嗣經撤銷假釋，入監執行殘刑，於10
      7年3月27日縮刑期滿執行完畢；嗣被告復因：③施用第二
      級毒品案件，經本院以105年度審簡字第18號判決處有期
      徒刑3月、4月、4月確定。④施用第二級毒品案件，經本院
      以105年度簡字第3181號判決處有期徒刑5月確定。⑤施用
      第二級毒品案件，經臺灣士林地方法院以105年度審易字
      第1071號判決處有期徒刑6月確定。⑥施用第二級毒品案件
      ，經本院以105年度審簡字第494號判決處有期徒刑5月確
      定。上開③至⑥所示之罪，經臺灣士林地方法院以105年度
      聲字第1512號裁定定應執行有期徒刑1年10月確定，於107
      年1月16日易科罰金執行完畢。被告於受徒刑之執行完畢
      後，5年以內故意再犯本案有期徒刑以上之罪，為累犯。
      爰審酌被告所犯本案與前案間之犯罪原因、型態、侵害法
      益、罪質、不法內涵及社會危害程度均不相同，難認被告
      有特別惡性，或具對刑罰之感應力顯然薄弱之情形，本院
      認為於本罪之法定刑度範圍內，審酌犯罪情節、各項量刑
      事由後，已足以充分評價被告所應負擔之罪責，尚無加重
      法定本刑之必要，爰依司法院釋字第775號解釋意旨，裁
      量不予加重最低本刑，並依裁判書簡化原則，於主文及據
      上論斷部分均不記載累犯及相關規定。
（五）爰以行為人之責任為基礎，審酌被告未取得廢棄物貯存、
      清除許可文件，猶未經主管機關許可，竟非法從事廢棄物
      之堆置、貯存，嚴損政府控管廢棄物清理業者以改善環境
      衛生、維護國民健康之行政管理機制，又於上址土地堆置
      廢棄物之範圍達93公尺×5公尺（見偵卷第17頁新北市政府
      環境保護局稽查紀錄），所堆置、貯存廢棄物之數量頗多
      ，且被告亦坦承迄今無力完全清除所堆置之廢棄物，是被
      告行為對於環境衛生產生之危害非輕，惟被告犯後始終坦
      承犯行，堪認具有悔意，併參酌被告之素行、於入監執行
      前從事市集、智識程度為高中肄業、家庭狀況為小康、現
      另案在監執行等一切情狀，量處如主文所示之刑，以資懲
      儆。
四、據上論斷，應依刑事訴訟法第452條、第273條之1第1項前段
    、第299條第1項前段，廢棄物清理法第46條第4款，刑法第1
    1條，判決如主文。
本案經檢察官陳怡君聲請簡易判決處刑，檢察官張靜薰到庭執行
職務。
中　　華　　民　　國　　111 　年　　2 　　月　　17　　日
                  刑事第二十六庭  法　官  朱學瑛
上列正本證明與原本無異。
如不服本判決，應於判決送達後20日內敘明上訴理由，「向本院
」提出上訴狀（均須按他造當事人之人數附繕本），上訴於臺灣
高等法院。其未敘述上訴理由者，應於上訴期間屆滿後20日內向
本院補提理由書「切勿逕送上級法院」。
                                  書記官  劉育全
中　　華　　民　　國　　111 　年　　2 　　月　　17　　日
附錄本案論罪科刑法條全文：
廢棄物清理法第46條
有下列情形之一者，處1年以上5年以下有期徒刑，得併科新臺幣
1千5百萬元以下罰金：
一、任意棄置有害事業廢棄物。
二、事業負責人或相關人員未依本法規定之方式貯存、清除、處
    理或再利用廢棄物，致污染環境。
三、未經主管機關許可，提供土地回填、堆置廢棄物。
四、未依第41條第1項規定領有廢棄物清除、處理許可文件，從
    事廢棄物貯存、清除、處理，或未依廢棄物清除、處理許可
    文件內容貯存、清除、處理廢棄物。
五、執行機關之人員委託未取得許可文件之業者，清除、處理一
    般廢棄物者；或明知受託人非法清除、處理而仍委託。
六、公民營廢棄物處理機構負責人或相關人員、或執行機關之人
    員未處理廢棄物，開具虛偽證明。